【裁判字號】    90,交聲,455
【裁判日期】    900913
【裁判案由】    交管條例聲異
【裁判全文】
臺灣板橋地方法院交通事件裁定                      九十年度交聲字第四五五號
    原處分機關  交通部公路局台北區監理所
    受處分人即
    異  議  人  鎰生交通企業有限公司
    代  表  人  丙○○
    代  理  人  乙○○
右列受處分人因違反道路交通管理處罰條例案件，對於交通部公路局台北區監理所九
十年五月二十一日所為之處分（原處分案號：北監六字第裁四０─Ｃ0000000
0號），聲明異議，本院裁定如左：
    主    文
異議駁回。
    理    由
一、本件異議意旨略以：臺北縣警察局樹林分局三多派出所以北縣警交字第Ｃ000
    00000號舉發違反道路交通管理事件通知單，舉發向異議人承租車號Ｍ八─
    三一二號營業小客車駕駛甲○○，於民國八十九年十二月九日十八時三十分許，
    駕駛該小客車行經臺北縣樹林市○○路七四一號前，因「營業車側邊黏貼不透明
    反光紙」，經員警攔停，違反修正前道路交通管理處罰條例第十六條第一項第四
    款規定開單舉發。惟甲○○自八十七年十一月十九日起向異議人承租上開營業小
    客車，依雙方簽訂之計程小客車租賃合約約定，有關該車在外一切行為含民刑事
    責任、違規，由承租人自行負責賠償，並於規定期限內繳清罰款，未料甲○○租
    得該車後，非但未依約按時繳付租金，甚至未按時回異議人公司參加年度車檢，
    復因本件交通違規遭員警開單舉發，而甲○○又未於指定期限內繳交罰款，致異
    議人遭台北區監理所裁罰，故不服該監理站之裁決為由，聲明異議。
二、經查本件車號Ｍ八─三一二號營業小客車係異議人鎰生交通企業有限公司所有，
    於八十七年十一月十九日出租予甲○○，甲○○於八十九年十二月九日十八時三
    十分許，駕駛該營業小客車在臺北縣樹林市○○路七四一號前，因「營業車側邊
    黏貼不透明反光紙」，經員警攔停，經原舉發單位臺北縣警察局樹林分局三多派
    出所以其違反道路交通管理處罰條例第十六條第一項第四款規定開單舉發，並交
    由租用該車之駕駛人甲○○當場簽收之事實，有計程小客車租賃合約書、及經甲
    ○○簽收之北縣警交字第Ｃ00000000號舉發違反道路交通管理事件通知
    單各一紙附卷可稽，是甲○○交通違規之事證甚為明確。
三、按汽車有左列情形之一者，處汽車所有人新台幣九百元以上一千八百元以下之罰
    鍰：．．．四、營業小客車不依規定：：：或在前後兩邊玻璃門上，黏貼不透明
    反光紙者。道路交通管理處罰條例第十六條第一項第四款定有明文。又按對於違
    反道路交通管理處罰條例之行為，當場舉發者，被查獲之行為人為受處分人時，
    駕駛人姓名欄，應註明其姓名後，交付該行為人簽名或蓋章收受之；拒絕簽章者
    ，並記明其事由，視為已收受；受處分人非該當場查獲之行為人時，除應填寫駕
    駛人資料外，並應填載查明之受處分人真實姓名或名稱、車牌號碼及車輛種類等
    資料，再交付被查獲之行為人代收。但經被查獲之行為人拒絕代收者，舉發機關
    應另行送達之。八十九年十二月五日修正前之違反道路交通管理事件統一裁罰標
    準及處理細則第十一條第一項第一款亦有明文。查本件舉發通知單係員警丁○○
    於甲○○交通違規攔停時當場開單舉發，載明受處分人真實姓名或名稱、車牌號
    碼及車輛種類等資料，交由駕駛人甲○○簽收，業據證人即員警於本院證述明確
    （見本院九十年七月四日訊問筆錄），並有前引之舉發通知單可據，是駕駛人甲
    ○○代汽車所有人（即受處分人）收受該舉發通知單，揆諸前該規定，自無不合
    ，原處分機關於應到案時間（八十九年十二月二十四日）後之九十年五月二十一
    日據以裁罰，應屬合法有據。
四、異議人雖辯稱該車已出租予第三人甲○○駕駛，應處罰第三人孫信孚云云，惟按
    依首開道路交通管理處罰條例第十六條第一項第四款規定，『營業小客車不依規
    定：：：或在前後兩邊玻璃門上，黏貼不透明反光紙』者，其處罰之主體係汽車
    所有人，並非駕駛人，異議人辯稱其不應受罰云云，於法無據。至異議人主張應
    由第三人甲○○負擔罰鍰云云，則乃係異議人與甲○○間依二造間租賃契約應負
    民事損害賠償責任之問題，尚與本件受罰主體無涉。從而，原處分機關據以援引
    上開規定，裁處罰鍰新台幣一千八百元，並無不當。本件異議為無理由，應予駁
    回。
據上論斷，應依道路交通案件處理辦法第十九條，裁定如主文。
中      華      民      國      九十      年      九    月      十三    日
                              臺灣板橋地方法院交通法庭
                                  法  官  劉  大  衛
右正本證明與原本無異。
如不服本裁定，應於裁定送達後五日內向本院提出抗告狀。
                                  書記官  蕭  興  南
中      華      民      國      九十    年      九      月      二十    日


司法院資訊處製作；財團法人民間司法改革基金會備份。
